最高法院刑事判決　　　　　　一○○年度台上字第六二一一號
上　訴　人　葉俊安
選任辯護人　張志隆律師
上列上訴人因妨害性自主案件，不服台灣高等法院台中分院中華
民國九十九年七月二十一日第二審判決（九十九年度上訴字第一
０六九號，起訴案號：台灣苗栗地方法院檢察署九十八年度偵字
第六一八二號），提起上訴，本院判決如下：
    主  文
上訴駁回。
    理  由
按刑事訴訟法第三百七十七條規定：上訴於第三審法院，非以判
決違背法令為理由，不得為之。是提起第三審上訴，應以原判決
違背法令為理由，係屬法定要件。如果上訴理由書狀並未依據卷
內訴訟資料，具體指摘原判決不適用何種法則或如何適用不當，
或所指摘原判決違法情事，顯與法律規定得為第三審上訴理由之
違法情形，不相適合時，均應認其上訴為違背法律上之程式，予
以駁回。本件原審經審理結果，認為上訴人葉俊安有原判決事實
欄所記載利用Ａ女（姓名年齡詳卷）精神障礙及心智缺陷，自主
表達及拒絕性侵害之能力明顯不足，而與之為性交之行為，犯行
明確，因而撤銷第一審之科刑判決，改判論上訴人以犯趁機性交
罪，處有期徒刑三年二月。已詳敘其調查、取捨證據之結果及憑
以認定犯罪事實之心證理由。從形式上觀察，原判決尚無足以影
響判決結果之違背法令情形存在。上訴意旨略稱：(1)原判決事實
欄中並未述及Ｄ男（係上訴人之叔公，與下列Ｂ男＜Ａ女之夫＞
、Ｃ女＜Ａ女之乾女兒＞均姓名詳卷）部分，卻於理由中以Ｄ男
之偵訊筆錄補強上訴人之自白為真實，有刑事訴訟法第三百七十
九條第十四款之違法存在。(2)原判決引用Ｂ男、Ｃ女、Ｄ男於偵
查中之證詞及現場照片、卷附財團法人○○紀念醫院精神醫療中
心司法鑑定報告書，作為上訴人自白犯罪之補強證據，並未敘明
上開證據係補強上訴人自白之何部分，以建構上訴人之犯罪實施
過程，有理由不備之違法。(3)上訴人已坦承犯行，並與被害人及
其配偶Ｂ男達成和解、賠償損害之犯罪後態度，同屬刑法第五十
七條第十款及第五十九條之考量範圍，原判決認非屬第五十九條
之考量範圍，其適用法律違誤等語。惟查：(一)、刑事訴訟法第一
百五十六條第二項規定：被告或共犯之自白，不得作為有罪判決
之唯一證據，仍應調查其他必要之證據，以察其是否與事實相符
。其立法旨意乃在防範被告或共犯自白之虛擬致與真實不符，故
對自白在證據上之價值加以限制，明定須藉補強證據以擔保其真
實性。而所謂補強證據，則指除該自白或不利於己之陳述本身之
外，其他足以證明自白之犯罪事實確具有相當程度真實性之證據
而言。且所補強者，以足使犯罪事實獲得確信者，即足當之，並
非以事實之全部為必要。原判決引用Ｂ男、Ｃ女、Ｄ男於偵查中
分別供述其等獲知上訴人有與Ａ女性交之情事，佐以Ａ女之指述
（證陳上訴人確與其發生性交行為），卷附現場照片顯示該犯罪
發生之位所，及財團法人○○紀念醫院精神醫療中心司法鑑定報
告書（記載Ａ女精神狀態之鑑定結果，認其經臨床診斷，罹患「
精神分裂病，妄想症，慢性中度智能障礙」，推估心智年齡為七
至八歲之認知與判斷能力，為中度智能障礙程度，且其情緒反應
異常＜有不適當笑容＞，注意力與認知能力均有不足，於案發當
時與會談當時，已達精神障礙與心智缺陷之辨識能力顯著減低情
形，致其抵抗與拒絕性侵害之能力有明顯不足之情）等業經合法
調查之卷存證據資料，以資補強上訴人自白犯罪為真實，於法要
無違誤。(二)、刑法第五十九條之酌量減輕其刑，係以犯罪之情狀
，在客觀上足以引起一般同情，認為遽予宣告法定最低度刑期，
猶嫌過重者，始有其適用。原判決以上訴人犯罪後坦承犯行，並
與Ａ女及其配偶Ｂ男達成和解、賠償其等之損害，僅係上訴人犯
罪後態度之問題，業經量刑時予以審酌，尚無前述犯罪情狀顯可
憫恕及宣告法定最低度刑期，猶嫌過重之情形，認無刑法第五十
九條酌減其刑之適用，第一審判決遽依該規定減輕其刑為有未合
，檢察官上訴據此而為指摘，洵有理由，乃予以撤銷改判，自無
不合。經核上訴意旨，係置原判決所為明白論斷於不顧，仍持已
為原判決指駁之陳詞，專憑己意再事爭辯，或任意指摘原判決違
法，難認已符合首揭法定之第三審上訴要件。本件上訴違背法律
上之程式，應予駁回。
據上論結，應依刑事訴訟法第三百九十五條前段，判決如主文。
中    華    民    國  一○○  年   十一   月    十    日
                      最高法院刑事第五庭
                          審判長法官  邵  燕  玲  
                                法官  李  伯  道  
                                法官  孫  增  同  
                                法官  李  英  勇  
                                法官  李  嘉  興  
本件正本證明與原本無異
                                      書  記  官  
中    華    民    國  一○○  年   十一   月   十六   日
                                                    Ｍ